【裁判字號】    97,簡上,49
【裁判日期】    970604
【裁判案由】    侵權行為損害賠償
【裁判全文】
臺灣板橋地方法院民事判決              97年度簡上字第49號
上  訴  人  乙○○
被上訴人    甲○○
上列當事人間請求侵權行為損害賠償事件，兩造對於中華民國97
年1 月8 日本板橋院簡易庭96年度重簡字第11980 號第一審判決
提起上訴，經本院於97年5 月21日言詞辯論終結，判決如下：
    主  文
上訴駁回。
第二審訴訟費用由上訴人負擔。
    事實及理由
一、上訴人於原審起訴主張：被上訴人係在台北縣樹林市○○街
    29之5 號經營麵攤維生，於民國96年2 月6 日6 時許，因不
    滿上訴人坐於店門口妨礙其做生意，乃與上訴人發生口角，
    被上訴人竟基於傷害他人身體之犯意，持店內掃把攻擊上訴
    人，致上訴人受有頭後頂部裂傷（約4 ×0.5 公分）及右手
    背瘀血腫（約1 ×1 公分）之傷害。被上訴人所涉傷害犯行
    ，業經上訴人訴由台北縣政府警察局樹林分局報請臺灣板橋
    地方法院檢察署檢察官偵查後，聲請簡易判決處刑，經本院
    刑事庭以96年度簡字第4828號刑事簡易判決被上訴人有罪。
    上訴人因被上訴人上開傷害行為，身體、精神均受到莫大痛
    苦，除支出醫療費用及假髮費用計新臺幣（下同）9,594 元
    （其中假髮費用為5,000 元）外，上訴人因此所受之精神損
    害，請求精神慰撫金490,406 元，合計50萬元，爰本於侵權
    行為法律關係請求被上訴人賠償等語。（上訴人於原審聲明
    ：被上訴人應給付上訴人50萬元，及自起訴狀繕本送達翌日
    起至清償日止，按年息5%計算之利息。原審判決：被上訴人
    應給付上訴人89,594元，及自起訴狀繕本送達翌日即96年8
    月26日起至清償日止，按年息5%計算之利息，並駁回上訴人
    其餘之訴；上訴人就其敗訴部分，其中60,406元及遲延利息
    部分不服提其上訴，其餘部分並未聲明不服。）併為上訴聲
    明：
    (一)原判決關於駁回上訴人後開第2 項部分廢棄。(二)被上訴人
    應再給付上訴人60,406元，及自96年8 月26日起至清償日止
    ，按年息5%計算之利息。
二、被上訴人則以：其麵攤已無營業，現在打零工維生，每月收
    入僅幾千元，且還有小孩要扶養，上訴人的傷口是上訴人自
    己跌倒造成，其沒有打上訴人，只有推上訴人一把而已等語
    資為抗辯。併為答辯聲明：上訴駁回。
三、上訴人主張：被上訴人係在台北縣樹林市○○街29之5 號經
    營麵攤維生，於96年2 月6 日6 時許，因不滿上訴人坐於店
    門口妨礙其做生意，乃與上訴人發生口角，被上訴人竟基於
    傷害他人身體之犯意，持店內掃把攻擊上訴人，致上訴人受
    有頭後頂部裂傷（約4 ×0.5 公分）及右手背瘀血腫（約1
    ×1 公分）之傷害，被上訴人所涉傷害犯行，並經本院刑事
    庭以96年度簡字第4828號刑事簡易判決被上訴人有罪之事實
    ，業據被上訴人於上開刑事案件警詢、偵訊時及本院訊問時
    供稱：告訴人（即上訴人）拿板凳作勢要丟伊，伊拿掃帚抵
    抗並推她一把，她往後倒撞到鐵皮屋的水龍頭；伊承認犯罪
    等語明確，並有仁愛醫院出具之甲診001650號診斷證明書（
    甲種）1 紙及現場照片2 幀附於上開刑事偵查卷可稽，及本
    院96年度簡字第4828號刑事判決在卷可參，堪信上訴人此部
    分主張為真實。
四、按故意或過失，不法侵害他人之權利者，負損害賠償責任；
    又不法侵害他人之身體或健康者，對於被害人因此喪失或減
    少勞動能力或增加生活上之需要時，應負損害賠償責任；不
    法侵害他人之身體、健康、名譽或自由者，被害人雖非財產
    上之損害，亦得請求賠償相當之金額，民法第184 條第1 項
    前段、第193 條第1 項、第195 條第1 項前段分別定有明文
    。本件被上訴人既因故意行為不法致上訴人身體受傷，已如
    前述，則上訴人主張被上訴人應負侵權行為損害賠償責任，
    自屬有據。茲將上訴人請求賠償之項目分述如下：
  (一)醫療費用及假髮費用9,594元部分：
    上訴人主張因被上訴人上開傷害，支出醫療費用及假髮費用
    合計9,594 元（其中假髮費用5,000 元）部分，為被上訴人
    所不爭執（見原審卷第19頁），是上訴人此部分請求，自應
    准許。
  (二)精神慰撫金140,406元部分：
    上訴人因被上訴人本件侵權行為，受有前述傷害，足認其身
    心確受有相當程度痛苦，是本院審酌上訴人為國中畢業，現
    無工作、無收入，名下有投資、存款、不動產等資產及其所
    受傷害之程度；被上訴人不識字，原經營麵攤生意，名下無
    財產（參原審卷附兩造之稅務電子閘門財產所得調件明細表
    2 件）等兩造之身分、社會地位、經濟狀況之一切情狀，認
    上訴人請求慰撫金140,406 元，尚嫌過高，應以8 萬元始為
    允適，上訴人逾此金額之請求，並非有據。
五、綜上所述，上訴人主張被上訴人有不法侵害其身體之侵權行
    為，乃為有據，被上訴人上開所辯，為不足採。從而，上訴
    人基於侵權行為法律關係，請求被上訴人給付89,594元（9,
    594+80,000=89,594） 及自起訴狀繕本送達翌日即96年8 月
    26日起至清償日止，按年息5%計算之法定遲延利息，為有理
    由，應予准許；逾此部分之請求，則無理由，應予駁回。原
    審就超過上開應准許部分為上訴人敗訴之判決，於法並無不
    合。上訴意旨指摘原判決不當，求予廢棄改判，為無理由，
    應予駁回。
六、至上訴人於本院97年5 月21日言詞辯論期日始提出錄音帶一
    卷，主張係其於被上訴人為上開傷害行為之後所錄，請求勘
    驗，然被上訴人有對上訴人為上開傷害上訴人身體之侵權行
    為，業經本院認定如前，上訴人所提錄音帶之錄音內容，既
    係於被上訴人本件侵權行為完成後所錄，已不影響本件侵權
    行為之認定，核無調查之必要。本件事證已臻明確，兩造其
    餘主張陳述、攻擊防禦方法及所提之證據，經審酌後認於本
    判決結果不生影響，爰不一一論述，附此敘明。
七、據上論結，本件上訴為無理由，依民事訴訟法第436 條之1
    第3項 、第449 條第1 項、第78條，判決如主文。
中    華    民    國    97    年    6     月    4     日
                  民事第一庭    審判長法  官  李世貴
                                      法  官  陳翠琪
                                      法  官  黃信樺
以上正本係照原本作成
本判決不得上訴
中    華    民    國    97    年    6     月    4     日
                                      書記官  李佳靜


司法院資訊處製作；財團法人民間司法改革基金會備份。
